臺灣彰化地方法院員林簡易庭民事判決
111年度員簡字第101號
原      告  陳姸均  
訴訟代理人  吳建甫  
被      告  胡芮鳴  
            胡炳隆  
上列原告與被告胡芮鳴等人間請求拆除違建等事件，本院不經言
詞辯論，判決如下：
    主      文
原告之訴駁回。
訴訟費用由原告負擔。
    事實及理由
一、原告主張：原告所有坐落彰化縣○○鎮○○段000地號土地及其
    上同段164建號建物，介於被告胡芮鳴所有坐落同段660地號
    土地及其上同段165號建物（下分稱甲地、甲房屋，合稱甲
    房地），與被告胡炳隆所有坐落同段658地號土地及其上同
    段163建號建物（下分稱乙地、乙房屋，合稱乙房地）之間
    。詎被告2人均未在甲、乙房屋後方留設寬約1.5公尺之防火
    巷，仍強行搭起整片鐵皮阻斷防火巷，且未使用防火專用建
    材建造，而防火巷有存在之必要，被告2人之違建使得原告
    一家人無法自住宅後門通行防火巷至道路及逃生，妨害原告
    日常通行及緊急災難發生時之逃生。爰依民法第767條第1項
    中段規定，提起本件訴訟等語，並聲明：㈠被告胡芮鳴應將
    坐落甲地上如卷附地籍圖謄本所示編號A之面積6.3平方公尺
    地上物（即鐵皮屋）全部拆除騰空；㈡被告胡炳隆應將坐落
    乙地上如卷附地籍圖謄本所示編號B之面積6.3平方公尺地上
    物（即鐵皮屋）全部拆除騰空。
二、按原告之訴，依其所訴之事實，在法律上顯無理由者，法院
    得不經言詞辯論，逕以判決駁回之，民事訴訟法第249條第2
    項定有明文。該條項於簡易訴訟程序亦有適用，此觀民事訴
    訟法第436條第2項自明。所謂在法律上顯無理由者，係指依
    原告於訴狀內記載之事實觀之，在法律上顯然不能獲得勝訴
    之判決者而言。
三、次按所有人於法令限制範圍內，得自由使用、收益、處分其
    所有物，並排除他人之干涉；所有人對於妨害其所有權者，
    得請求除去之；土地所有權，除法令有限制外，於其行使有
    利益之範圍內，及於土地之上下，如他人之干涉，無礙其所
    有權之行使者，不得排除之，民法第765條、第767條第1項
    中段及第773條分別定有明文。由上可知，土地所有權以占
    有、使用、收益、處分為其內容，於其行使有利益之範圍內
    ，及於土地之上下。換言之，所有權之行使、占有、使用、
    收益、處分，均不得超越所有土地之界線以外，尚不得要求
    他人土地上之建物應予拆除。又民法第767條第1項中段所有
    權妨害除去請求權之行使，除行使人須為所有人或依法律規
    定得行使所有權之人以外，尚以相對人須為以占有以外之方
    法而妨害其所有權之人，而所謂妨害，係指對於所有權之不
    法直接之干擾、侵害而言，至於消極地干涉或鄰地為如何之
    使用，均不能謂為侵害所有權。若他人之行為客觀上並未直
    接干擾或侵損所有人之土地，無礙土地所有人所有權之行使
    ，依民法第773條但書規定，所有人當不得依民法第767條第
    1項規定請求除去其妨害。
四、經查：甲地及其上甲房屋之所有權人為被告胡芮鳴，乙地及其上乙房屋之所有權人則為胡炳隆，原告所有土地及建物與甲、乙房地相鄰，且介於甲、乙房地之間，有土地、建物登記第一類謄本及地籍圖謄本附卷可稽。原告主張被告2人所有如卷附地籍圖謄本所示編號A、B建物，各占用在被告2人各自所有之甲、乙地上，而原告係與甲、乙地相鄰之溪湖鎮東寮段659地號土地之所有權人，則原告既非甲、乙地之所有權人，即無從本於民法第767條第1項中段規定，請求被告2人拆除編號A、B地上物。原告另主張被告2人搭建之編號A、B地上物阻斷防火巷，妨害其通行等語，而原告所稱「防火巷」應為現行建築技術規則所稱「防火間隔」。惟「防火間隔」留設之目的，係當發生火災時，阻隔火勢蔓延，藉以逃生避難，非供一般公眾平常通行之用，有內政部營建署民國74年8月16日營署建字第009090號、內政部76年7月3日台內營字第513682號函在卷可憑，顯見防火間隔並無供通行使用之目的，難認原告因被告搭建編號A、B地上物而受有不得自由使用、收益處分之事實，故原告據此主張所有權妨害除去請求權，亦難認有據。是依原告於起訴狀內記載之事實觀之，顯然無理由，原告在法律上不能獲得勝訴之判決。再者，相關建築法規固有關於建築物應如何留設防火間隔之規定，惟該等規定乃行政機關得依法令規定限制所有權人之權利，係行政權行使之結果，而被告2人所搭建之編號A、B地上物，是否因違反相關建築法規而應予拆除，為相關主管行政機關之權限，隔鄰之土地所有權人即原告，尚不得逕以自己名義依民法第767條第1項中段規定，訴請土地所有權人即被告2人拆除建物。
五、從而，原告提起本件訴訟，聲明請求如聲明欄所示，應認依
    其所訴之事實，在法律上顯無理由，且其情形無從補正，爰
    不經言詞辯論，逕以判決駁回之。
六、依民事訴訟法第436條第2項、第249條第2項、第78條，判決
    如主文。
中　　華　　民　　國　　111 　年　　4 　　月　　1 　　日
                  員林簡易庭  法  官　黃士瑋
以上正本係照原本作成。
如不服本判決，須於判決送達後20日內，向本院提出上訴狀。（
須按他造當事人之人數附繕本）。如委任律師提起上訴者，應一
併繳納上訴審裁判費。
中　　華　　民　　國　　111 　年　　4 　　月　　1 　　日
                              書記官  張莉秋